---
title             : "Påvirker tyggis konsentrasjonen i klasserommet?"
shorttitle        : "TYGGIS OG KONSENTRASJON"

author: 
  - name          : "Henrik Sørlie"
    affiliation   : "1,2"
    corresponding : yes    # Define only one corresponding author
    address       : "Akershus festning, Oslo"
    email         : "henrik.sorlie@uib.no"
  - name          : "Astrid Lenvik"
    affiliation   : "2"
  - name          : "Frida Kathrine Sofie Mathisen"
    affiliation   : "2"
  - name          : "Helga Bjørnøy Urke"
    affiliation   : "2"
  - name          : "Torbjørn Torsheim"
    affiliation   : "2"
  - name          : "Thomas Potrebny "
    affiliation   : "3"
  - name          : "Marit Larsen"
    affiliation   : "3"
  - name          : "sylwia.kolasa"
    affiliation   : "3"
  - name          : "Thomas Hol Fosse"
    affiliation   : "1"  
    
affiliation:
  - id            : "1"
    institution   : "Forsvarets høgskole"
  - id            : "2"
    institution   : "Universitetet i Bergen"
  - id            : "3"
    institution   : "Hoegskulen på Vestlandet"
  - id            : "4"
    institution   : "Norce"
    
authornote: |
  Forfatterne fraskiver seg etterhvert ansvar for at resultatene ikke stemmer med virkeligheten i resten av verden. 

abstract: |
  Her står et meget velskrevet sammendrag som gir en god oversikt over studiens formål, hypoteser og resultater. 
  
  <!-- https://tinyurl.com/ybremelq -->
  
keywords          : "tyggis, konsentrasjon, klasserom, skole"
wordcount         : "X"

bibliography      : ["r-references.bib"]

floatsintext      : no
figurelist        : no
tablelist         : no
footnotelist      : no
linenumbers       : yes
mask              : no
draft             : no

documentclass     : "apa6"
classoption       : "man"
output            : papaja::apa6_pdf
---

```{r setup, include = FALSE}
library(papaja)
library(tidyverse)
```

```{r analysis-preferences}
# Seed for random number generation
set.seed(42)
knitr::opts_chunk$set(cache.extra = knitr::rand_seed)
```

```{r data}
# I datasettet har klasse "1" fått tyggis. Klasse "2" har ikke fått tyggis.
data <- read.csv2("data/tyggisdata.csv")
```
# Introduksjon
God skolegjennomføring er viktig for barnas senere muligheter i arbeidslivet. 
Skolehverdagen kan være hektisk der barna skal utføre oppgaver i et miljø fylt av mulige distraksjoner[@tanzerChewingGumConcentration2009]. 
Dette kan hindre læring, og studier viser at barnas evne til å konsentrere seg er en viktig faktor for økt mestring og læring.  
Ro i klasserommet, disipin er faktorer som man vet fremmer konsentrasjon og økt læring. 
En faktor som er lite undersøkt, men som en vet fra andre områder er fremmende for konsentrasjon, er tyggis. 
Tidligere forskning har vist at tyggis kan være et enkelt og effektivt middel for å fremme konsentrasjon, redusere stress, ført til at man kan bli mer oppvakt og øke kognisjon [@allenReviewEvidenceThat2011][@tanzerChewingGumConcentration2009].Tyggisvirker dermimot ikke å være like effektivt blant barn med tillegsutfordringer, som feks ADHD [@tuchaDetrimentalEffectsGum2010]

## Konsentrasjon og tyggis
Studier viser det å tygge et stykke sukkerfritt tyggegummi forbedrer hukommelse og oppmerksomhetsfunksjoner hos friske barn og voksne i ulike situasjoner [@bakerChewingGumCan2004; @scholeyChewingGumAlleviates2009; @tanzerChewingGumConcentration2009; @wilkinsonChewingGumSelectively2002]. 
Dette er ikke tidligere undersøkt på mindre barn og det etterlyses mer forskning på dette. 

På denne bakgrunn utledes følgende hypoteser:

Hypotese 1. Tyggistygging i skoletimene på barneskolen øker konsentrasjonen

Hypotese 2: Tyggistygging i skoletimene fører til økt ro i klasserommet. 


<!-- ...til hit. -->
# Method
<!-- Gruppe 2 jobber herfra... --->

## Participants

## Material

## Procedure


<!-- ...til hit. -->
## Data analysis
<!-- Gruppe 3 jobber herfra... --->

We used `r cite_r("r-references.bib")` for all our analyses.


# Results



<!-- ...til hit. -->
# Discussion


\newpage

# References
```{r create_r-references}
r_refs(file = "r-references.bib")
```

\begingroup
\setlength{\parindent}{-0.5in}
\setlength{\leftskip}{0.5in}

<div id="refs" custom-style="Bibliography"></div>
\endgroup
