---
title             : "Påvirker tyggis konsentrasjonen i klasserommet?"
shorttitle        : "TYGGIS OG KONSENTRASJON"

author: 
  - name          : "Henrik Sorlie"
    affiliation   : "1,2"
    corresponding : yes    # Define only one corresponding author
    address       : "Akershus festning, Oslo"
    email         : "henrik.sorlie@uib.no"
  - name          : "Astrid Lenvik"
    affiliation   : "2"
  - name          : "Frida Kathrine Sofie Mathisen"
    affiliation   : "2"
  - name          : "Helga Bjørnøy Urke"
    affiliation   : "2"
  - name          : "Torbjørn Torsheim"
    affiliation   : "2"
  - name          : "Thomas Potrebny "
    affiliation   : "3"
  - name          : "Marit Larsen"
    affiliation   : "3"
  - name          : "sylwia.kolasa"
    affiliation   : "3"
  - name          : "Thomas Hol Fosse"
    affiliation   : "1"  
    
affiliation:
  - id            : "1"
    institution   : "Forsvarets hogskole"
  - id            : "2"
    institution   : "Universitetet i Bergen"
  - id            : "3"
    institution   : "Hoegskulen på Vestlandet"
  - id            : "4"
    institution   : "Norce"
    
authornote: |
  Forfatterne fraskiver seg etterhvert ansvar for at resultatene ikke stemmer med virkeligheten i resten av verden. 

abstract: |
  Her står et meget velskrevet sammendrag som gir en god oversikt over studiens formål, hypoteser og resultater. 
  
  <!-- https://tinyurl.com/ybremelq -->
  
keywords          : "tyggis, konsentrasjon, klasserom, skole"
wordcount         : "X"

bibliography      : ["r-references.bib"]

floatsintext      : no
figurelist        : no
tablelist         : no
footnotelist      : no
linenumbers       : yes
mask              : no
draft             : no

documentclass     : "apa6"
classoption       : "man"
output            : papaja::apa6_pdf
---

```{r setup, include = FALSE}
library(papaja)
library(MBESS)
library(tidyverse)
```

```{r analysis-preferences}
# Seed for random number generation
set.seed(42)
knitr::opts_chunk$set(cache.extra = knitr::rand_seed)
```

```{r data}
# I datasettet har klasse "1" fått tyggis. Klasse "2" har ikke fått tyggis.
data <- read.csv2("data/tyggisdata.csv")
```
# Introduksjon
God skolegjennomføring er viktig for barnas senere muligheter i arbeidslivet. 
Skolehverdagen kan være hektisk der barna skal utføre oppgaver i et miljø fylt av mulige distraksjoner[@tanzerChewingGumConcentration2009]. 
Dette kan hindre læring, og studier viser at barnas evne til å konsentrere seg er en viktig faktor for økt mestring og læring.  
Ro i klasserommet, disipin er faktorer som man vet fremmer konsentrasjon og økt læring. 
En faktor som er lite undersøkt, men som en vet fra andre områder er fremmende for konsentrasjon, er tyggis. 
Tidligere forskning har vist at tyggis kan være et enkelt og effektivt middel for å fremme konsentrasjon, redusere stress, ført til at man kan bli mer oppvakt og øke kognisjon [@allenReviewEvidenceThat2011][@tanzerChewingGumConcentration2009].Tyggisvirker dermimot ikke å være like effektivt blant barn med tillegsutfordringer, som feks ADHD [@tuchaDetrimentalEffectsGum2010]

## Konsentrasjon og tyggis
Studier viser det å tygge et stykke sukkerfritt tyggegummi forbedrer hukommelse og oppmerksomhetsfunksjoner hos friske barn og voksne i ulike situasjoner [@bakerChewingGumCan2004; @scholeyChewingGumAlleviates2009; @tanzerChewingGumConcentration2009; @wilkinsonChewingGumSelectively2002]. 
Dette er ikke tidligere undersøkt på mindre barn og det etterlyses mer forskning på dette. 

På denne bakgrunn utledes følgende hypoteser:

Hypotese 1. Tyggistygging i skoletimene på barneskolen øker konsentrasjonen

Hypotese 2: Tyggistygging i skoletimene fører til økt ro i klasserommet. 


<!-- ...til hit. -->
# Method
<!-- Gruppe 2 jobber herfra... --->
This is an experimental study, where we are interested in wether chewing gum have an effect on the concentration to pupils in 5th grade.
The pupils are split in two classes, where one class were given chewing gum, and the other class were not.
Class 1 were given chewing gum, class 2 is the control group without chewing gum.

## Participants

Participants were `r printnum(length(data$ID))` student from two classes, with `r printnum(nrow(filter(data,Klasse==1)),numerals=FALSE,captilaze=FALSE)` students in class 1 and `r printnum(nrow(filter(data,Klasse==2)),numerals=FALSE,captilaze=FALSE)` students in class 2. 

## Material

Classwork working climate was measured with six Likert-type items with agreement scale.
Sample items were: "I denne timen hadde jeg god arbeidsinnsats" og "I denne timen var det vanskelig å fokusere på det jeg skulle".
```{r warning=FALSE}
digits<-3
omega.six <- ci.reliability(data = data[,c(5:10)], type="omega", conf.level = 0.95, interval.type="mlr", B = 10000)
```
Internal consistency was $\omega$ = `r printnum(omega.six$est, gt1 = FALSE, digits = digits)`, `r printnum(omega.six$conf.level*100, digits = 0)`% CI [`r printnum(omega.six$ci.lower, gt1 = FALSE, digits = digits)`, `r printnum(omega.six$ci.upper, gt1 = FALSE, digits = digits)`] .

## Procedure
Both classes were given the same lecture by the same teacher. 
Class 1 were given tyggis at the start of the class, and told that this was related to previous good behaviour.
All students were at the end of the class given a survey and asked to indicate how many tasks thay had finished and answered six questions related to the class climate. 

<!-- ...til hit. -->
## Data analysis
<!-- Gruppe 3 jobber herfra... --->

We used `r cite_r("r-references.bib")` for all our analyses.


# Results

```{r}
data$sum.konsentrasjon <- data$spm1 + data$spm2 + data$spm3
data$sum.arbeidsro <- data$spm4 + data$spm5 + data$spm6
```

```{r}
library(MASS)
```

```{r}
tbl = table(data$Klasse, data$LÃ.ste.oppgaver) 
tbl                 # the contingency table

chisq.test(tbl) 
```

```{r}
data.klasse1 <- subset(data, Klasse =="1", select=c(LÃ.ste.oppgaver, sum.konsentrasjon, sum.arbeidsro))

data.klasse2 <- subset(data, Klasse =="2", select=c(LÃ.ste.oppgaver, sum.konsentrasjon, sum.arbeidsro))
```

Klasse 1 med tyggis hadde i snitt lost `r printnum(mean(data.klasse1$LÃ.ste.oppgaver))` oppgaver ($SD = `r printnum(sd(data.klasse1$LÃ.ste.oppgaver))`$). Klasse 2 uten tyggis hadde i snitt lost `r printnum(mean(data.klasse2$LÃ.ste.oppgaver))` oppgaver ($SD = `r printnum(sd(data.klasse2$LÃ.ste.oppgaver))`$).

Det var ikke signifinate forskjeller mellom klassene på antall utforte oppgaver.


```{r}
# independent 2-group t-test
t.test(data$sum.konsentrasjon~data$Klasse) # where y is numeric and x is a binary factor
```
```{r}
# independent 2-group t-test
t.test(data$sum.arbeidsro~data$Klasse) # where y is numeric and x is a binary factor
```

Klasse 1 med tyggis hadde i snitt en konsentrasjon på `r printnum(mean(data.klasse1$sum.konsentrasjon))`($SD = `r printnum(sd(data.klasse1$sum.konsentrasjon))`$). Klasse 2 uten tyggis hadde i snitt en konsentrasjon på `r printnum(mean(data.klasse2$sum.konsentrasjon))` ($SD = `r printnum(sd(data.klasse2$sum.konsentrasjon))`$).

```{r}
t1 <- t.test(data$sum.konsentrasjon~data$Klasse)
t2 <-t.test(data$sum.arbeidsro~data$Klasse)

library(broom)
library(purrr)

tab <- map_df(list(t1, t2), tidy)

tab[c("estimate", "statistic", "p.value", "conf.low", "conf.high")]
```





<!-- ...til hit. -->
# Discussion


\newpage

# References
```{r create_r-references}
r_refs(file = "r-references.bib")
```

\begingroup
\setlength{\parindent}{-0.5in}
\setlength{\leftskip}{0.5in}

<div id="refs" custom-style="Bibliography"></div>
\endgroup
